臺灣高等法院刑事判決
110年度上易字第1424號
上  訴  人  
即  被  告  張偉倫


選任辯護人  謝憲愷律師
            葉展辰律師
上列上訴人因竊盜案件，不服臺灣桃園地方法院109年度易字第1
200號，中華民國110年6月22日第一審判決（起訴案號：臺灣桃
園地方檢察署109年度偵字第23137號），提起上訴，本院判決如
下：
    主  文
原判決撤銷。
丙○○無罪。
    理  由
壹、公訴意旨略以：被告丙○○意圖為自己不法之所有，基於加重
    竊盜之犯意，於民國109年4月14日下午3時許起迄同年月18
    日上午11時許間某時，至○○市○○區○○路000號告訴人甲○○之
    住宅（下稱上址住宅）前，趁無人注意之際，持不詳工具毀
    壞該住宅廊道鐵窗後，開啟未上鎖之窗戶，侵入該住宅內，
    徒手竊取告訴人所有價值共計新臺幣（下同）10萬元之電視
    、桌上型電腦、筆記型電腦、抽水機、照相機各1台、卡拉O
    K伴唱機1套及酒1瓶，得手後逃離現場。嗣告訴人於109年4
    月18日上午11時許，發覺上開物品遭竊即報警處理，經警方
    在上址住宅之兒童臥室內窗戶窗框上採得指紋，送請鑑定，
    與被告左食指之指紋相符，循線查獲。因認被告涉犯刑法第
    321條第1項第2款、第1款之踰越門扇、侵入住宅竊盜等罪嫌
    等語。
貳、按犯罪事實應依證據認定之，無證據不得認定犯罪事實；無
    證據能力、未經合法調查之證據，不得作為判斷之依據；不
    能證明被告犯罪或其行為不罰者，應諭知無罪之判決，刑事
    訴訟法第154 條第2 項、第155 條第2 項、第301 條第1 項
    分別定有明文。次按認定不利於被告之事實，須依積極證據
    ，苟積極證據不足為不利於被告事實之認定時，即應為有利
    被告之認定，更不必有何有利之證據。又事實之認定，應憑
    證據，如未能發現相當證據，或證據不足以證明，自不能以
    推測或擬制之方法，為裁判基礎；認定犯罪事實，所憑之證
    據，雖不以直接證據為限，間接證據亦包括在內，然無論直
    接或間接證據，其為訴訟上之證明，須於通常一般之人均不
    致於有所懷疑，而得確信其為真實之程度者，始得據之為有
    罪之認定，倘其證明尚未達到此一程度，而有合理性懷疑之
    存在時，即無從為有罪之認定（最高法院30年上字第816 號
    、40年台上字第86號、76年台上字第4986號判例意旨可資參
    照）。況刑事訴訟法第161 條第1 項亦明定：檢察官就被告
    犯罪事實，應負舉證責任，並指出證明之方法。是檢察官對
    於起訴之犯罪事實，應負提出證據及說服之實質舉證責任，
    倘其所提出之證據，不足為被告有罪之積極證明，或其指出
    證明之方法，無從說服法院以形成被告有罪之心證，基於無
    罪推定之原則，自應為被告無罪判決之諭知（最高法院92年
    台上字第128 號判例亦同此意旨）。
參、公訴人認被告涉有前揭加重竊盜罪嫌，無非係以被告於警詢
    及偵查中之供述；證人即告訴人甲○○於警詢及偵查中之證述
    ；勘察採證同意書、內政部警政署刑事警察局109年5月21日
    刑紋字第0000000000號鑑定書、○○市政府警察局○○分局現場
    勘察採證紀錄表各1份，及○○市政府警察局○○分局現場勘察照
    片簿1份為其論據。
肆、訊據被告堅決否認有何加重竊盜犯行，辯稱：伊從未去過上
    址住宅，不知為何上址住宅內有查到伊的指紋，倘若伊有為
    本件加重竊盜犯行，於原審審理時絕對不敢同意驗指紋等語
    。而被告之選任辯護人復執以被告從事清潔工作，服務範圍
    廣泛，有四處接觸窗戶窗框之可能，指紋極有可能散布各處
    ，且被告未曾到過或接近案發地點，本件唯一證據係於兒童
    房內窗框採集之指紋，而指紋並非直接證據，仍應綜合其他
    間接證據始得證明犯罪事實之存在，考量被告工作特性、指
    紋採集位置之可疑性等因素，尚有合理懷疑存在，應判決被
    告無罪等詞為被告辯護。
伍、關於證據能力之說明：
　　刑事訴訟法第308 條規定：「判決書應分別記載其裁判之主
    文與理由；有罪之判決並應記載犯罪事實，且得與理由合併
    記載。」，同法第310 條第1 款規定：「有罪之判決書，應
    於理由內分別情形記載左列事項：一、認定犯罪事實所憑之
    證據及其認定之理由。」，及同法第154 條第2 項規定：「
    犯罪事實應依證據認定之，無證據不得認定犯罪事實。」揆
    諸上開規定，刑事判決書應記載主文與理由，於有罪判決書
    方須記載犯罪事實，並於理由內記載認定犯罪事實所憑之證
    據及其認定之理由。所謂認定犯罪事實所憑之「證據」，即
    為該法第154 條第2 項規定之「應依證據認定之」之「證據
    」。職故，有罪判決書理由內所記載認定事實所憑之證據，
    即為經嚴格證明之證據，另外涉及僅須自由證明事項，即不
    限定有無證據能力之證據，及彈劾證人信用性可不具證據能
    力之彈劾證據。在無罪判決書內，因檢察官起訴之事實，法
    院審理結果，認為被告之犯罪不能證明，而為無罪之諭知，
    則被告並無檢察官所起訴之犯罪事實存在，既無刑事訴訟法
    第154 條第2 項所規定「應依證據認定之」事實存在。因此
    ，判決書僅須記載主文及理由，而理由內記載事項，為法院
    形成主文所由生之心證，其論斷僅要求與卷內所存在之證據
    資料相符，或其論斷與論理法則無違，通常均以卷內證據資
    料彈劾其他證據之不具信用性，無法證明檢察官起訴之事實
    存在，所使用之證據並不以具有證據能力之證據為限，是以
    本件被告既經本院認定應受無罪之諭知，本判決即不再論述
    所援引有關證據之證據能力，合先敘明。
陸、經查：
一、告訴人上址住宅於109年4月14日下午3時許起迄同年月18日
    上午11時許間某時，遭人持不詳工具毀壞該住宅廊道鐵窗後
    ，開啟未上鎖之窗戶，侵入該住宅內，徒手竊取告訴人所有
    之電視、桌上型電腦、筆記型電腦、抽水機、照相機各1台
    、卡拉OK伴唱機1套及酒1瓶等情，業據證人即告訴人甲○○於
    警詢、偵查、原審審理時指述甚詳（見偵字卷第17至19頁、
    第44頁；原審易字卷第62至64頁），而告訴人報警後，經其
    同意，由○○市政府警察局○○分局派員至上址住宅勘察結果略
    以：（一）房屋型態：現場為一層獨棟式建築，附有前院及
    後院。一樓格局由前而後依序為車庫、走道、客廳、被害人
    臥室、兒童臥室、客房；（二）侵入口及逃逸路線：被害人
    表示前院電動伸縮門遭人推開，另該建築後方之鐵窗發現遭
    破壞；（三）翻動情形：客廳、被害人臥室、兒童臥室及空
    房均發現有遭翻動之情形；（四）工具破壞痕跡：建築後方
    之鐵窗發現遭破壞；（五）歹徒有無穿戴手套（手套紋痕）
    或其他滅證行為：被害人臥室木櫃上及遭破壞之窗戶窗框發
    現擦抹痕；（六）採證情形及方式：兒童臥室內之窗戶窗框
    上發現指紋等情，亦有○○市政府警察局○○分局刑案現場勘察
    報告、勘察照片、勘察採證同意書等件附卷可稽（見偵卷第
    21頁、第27至36頁），是此部分事實，堪以認定。
二、惟以，告訴人於警詢、偵查、原審審理時係證稱：伊在○○路
    址有一塊農地，伊有在該處種菜，所以每個星期都會至該處
    1 至2 次，也會住在該處，伊於109 年4 月18日上午11時許
    ，發現上址大門的電動伸縮門被推開，伊進入查看後發現遭
    竊，即報警處理。伊失竊的財物包括電視、桌上型電腦、筆
    記型電腦、抽水機、照相機各1 台、卡拉OK伴唱機1 套及酒
    1 瓶。當時發現伸縮鐵門被推開一個洞，大門、廚房的鑰匙
    孔有被試圖撬開的痕跡，因為屋內只有走廊底窗戶之鐵欄杆
    被剪斷，所以判斷竊嫌是由該處窗戶爬進屋內。屋內房間都
    有被翻動，電視、桌上型電腦、筆記型電腦、卡拉OK伴唱機
    及酒，原來都是放在客廳，照相機、抽水機則分別在我女兒
    的房間、車庫內失竊，伊最後一次看到遭竊物是在109年4月
    14日下午3時許等語（見偵字卷第17至19頁、第44頁；原審
    易字卷第62至64頁）。觀諸告訴人前揭證述內容，其雖證及
    上址住宅遭竊情形，然其既遭竊時並不在上址住宅內，而未
    目擊該竊盜案件之事發經過，從而，告訴人上開證述僅能證
    明上址住宅遭竊上開物品，及上址住宅遭破壞的狀況等情，
    尚難徒憑告訴人之證述，即逕認被告有公訴意旨所指之加重
    竊盜犯行。
三、公訴意旨復引勘察採證同意書、內政部警政署刑事警察局10
    9年5月21日刑紋字第0000000000號鑑定書、○○市政府警察局○
    ○分局現場勘察採證紀錄表等件（見偵卷第21至28頁）
　　，證明警方於109年4月18日下午2時30分許起迄同日下午3時2
    0分許，在上址住宅內勘察採證，該住宅客廳、告訴人臥室
    、兒童臥室及空房均發現有遭翻動之情形，在兒童臥室內窗
    戶窗框上採得指紋，送驗比對後，與被告左食指之指紋相符
    ，被告有侵入上址住宅竊取物品之事實。然查：
（一）上述在兒童臥室內之窗戶窗框上發現之指紋，經送內政部
      警政署刑事警察局以指紋特徵點比對法、指紋電腦比對法
      鑑定結果：送鑑指紋照片1 式，經排除被害人指紋，比對
      結果，與被告於89年7 月28日由○○縣警察局○○分局於役男
      徵兵體檢時所捺印指紋卡之左食指指紋相符，有該局109 
      年5 月21日刑紋字第0000000000號鑑定書、同年9 月
      17日刑紋字第0000000000號函在卷可憑（見偵卷第23至26
      頁；原審審易卷第37至39頁），復經原審將被告於110 年
      3 月2 日所捺指紋卡片，送請內政部警政署刑事警察局鑑
      定結果，被告指紋與該局檔存指紋卡（即被告於89年役男
      徵兵體檢時所捺）相符，且「甲○○住宅遭竊案」送鑑定編
      號4 指紋，與被告指紋卡之左食指指紋相符，亦有該局11
      0 年3 月25日刑紋字第0000000000號鑑定書附卷足佐（見
      原審易字卷第137至140 頁），是被告之左食指指紋留在
      上址住宅之兒童臥室窗戶窗框上一節，雖堪認定。
（二）然證人即上開勘察採證人員乙○○於本院審理時具結證稱：
      伊曾到○○市○○區○○路現場勘察，是在兒童房內，遭翻動的
      房間窗戶上採集到被告的指紋。伊等在侵入口及逃離路線
      都有採證，在兒童房外部沒有進行指紋採驗。（提示偵卷
      第34頁編號第32、33照片）留有被告指紋的窗戶下有個床
      墊，床墊與牆壁的距離大概多遠，伊沒有印象，照片看起
      來應是相臨，有緊靠牆面。兒童房窗戶正下方甚至更角落
      ，在右下角處，或者床上沒有放置任何財物。兒童房窗外
      景象應是被害人住宅庭園的範圍內。有擦抹痕的那間房間
      ，所謂的有擦抹痕是指這間木櫃上方有擦抹痕，兒童房沒
      有發現擦抹痕。（提示偵卷第34頁兒童臥房照片）照片所
      示是案發後前往採證時的現狀，都沒有變動過，兒童臥房
      內，在窗框採集到被告指紋處，現場照片就是原始情形，
      鎖是往上扳，窗戶應是上鎖的狀態等語（見本院卷第266
      至270頁），而證人即上開勘察採證人員丁○○於本院審理
      時亦具結證稱：伊曾到○○市○○區○○路現場勘察採證，在兒
      童臥室房內的窗戶上採集到被告指紋，應是一般人都可以
      摸得到的位置，因為它就是開關的那個地方而已，採集當
      時窗戶是關起來。伊等沒有在兒童房外看窗框上有無留下
      其他指紋，因為窗框是粗糙的，所以那個不會留指紋。伊
      等會用光源法看周圍窗戶或平滑面，看有沒有紋線，若有
      紋線伊等會再細看，才發現這枚指紋。伊沒有印象兒童房
      的窗戶下面或右邊角落有無放置財物等語（見本院卷第27
      1至273頁）。而據證人乙○○、丁○○前揭所證及上開現場勘
      察採證紀錄表所示，可知勘察人員除於上址住宅之兒童臥
      室內窗戶窗框上外，並未在上址住宅採得任何指紋，且被
      害人臥室木櫃上及遭破壞之窗戶窗框發現擦抹痕，堪認本
      件竊盜行為人有高度可能於行竊時已採取穿著手套等防止
      留下指紋跡證之措施，並於離開現場前有為相關滅證之行
      為，復觀諸兒童臥房照片（見偵卷第34頁），則見經採得
      被告指紋之兒童臥室窗戶前係放置床墊，該床墊緊靠牆面
      ，該窗戶呈關閉上鎖之狀況，衡情該窗戶尚非屬竊盜行為
      人會因搜尋兒童臥室內財物，而致碰觸之位置，況據前述
      ，兒童臥室發現有遭翻動之情形，然並未發現擦抹痕，而
      僅於窗戶窗框上留存被告
　　　左食指指紋，且告訴人於原審審理時係證稱：卡拉OK、電
      視、電腦、筆電、酒都是在客廳失竊，照相機是在伊女兒
      住的房間，不是在兒童房，抽水機是在車庫裏面失竊等語
      明確（見原審易字卷第63至64頁），亦見告訴人所失竊之
      物品，均無原放置在兒童臥室內之物。職是，得否徒憑上
      址住宅之兒童臥室窗戶窗框上留有被告左食指指紋，遽認
      被告即為至上址住宅行竊之行為人，尚非完全無疑。
（三）再者，本院依被告及其辯護人之聲請向內政部警政署刑事
      警察局函詢上開內政部警政署刑事警察局鑑定書所比對出
      之被告指紋，能否判斷該指紋停留於窗框之時間為何？能
      否判斷該指紋是否為取證當下之前一週內所遺留？有無可
      能係他人偽造而轉印於窗框上？若以檢視該指紋是否為偽
      造之角度看，例如觀察指紋之汗孔狀況，該指紋有無可能
      並非本人所親手觸碰而留下？等情，經覆以：（１）影響
      指紋留存時間之變因很多，如遺留者之新陳代謝、藥物使
      用、分泌、飲食、年齡、性別、情緒等，遺留物體表面之
      粗細、材質、接觸施力等，周遭環境之溫度、相對濕度、
      通風、曝曬、污染等，綜上因素，在實務上並無法依指紋
      狀態，推知判斷係何時留存。（２）另有關被告指紋是否
　　　係他人偽造而轉印及有無可能並非本人所親手觸碰而留下
　　　等情形，應考量是否有偽造指紋之環境及機會，但因偽造
      指紋仍受指紋顯現法、背景材質、輪廓邊緣之痕跡、汗孔
      特徵大小、紋線粗細等因素影響，故目前實務上並無標準
      化之科學論證來判定該指紋是否係他人所偽造等語，有內
      政部警政署刑事警察局110年8月30日刑紋字第0000000000
      號函在卷足憑（見本院卷第229頁）。是上開內政部警政
      署刑事警察局鑑定書之鑑定結果，僅可證明被告碰觸過該
      窗戶窗框而留下左食指指紋，至於被告是何情形下碰觸該
      窗戶窗框，尚非得以遽認，亦無從依專業知識判斷被告指
      紋留存之時間、形式及係在何種情形下留下。
（四）稽此，尚不足依據上開鑑定書、現場勘察採證紀錄表等件
      ，逕為被告有公訴意旨所指加重竊盜犯行之不利認定。
四、公訴意旨所憑○○市政府警察局○○分局現場勘察照片簿（見偵
    卷第29至36頁），則僅能證明上址住宅廊道鐵窗遭人毀壞，
    未上鎖之窗戶亦遭開啟，及在兒童臥室內窗戶窗框上採得指
    紋之事實，而據前述，憑以上開現場勘察照片簿，並無法證
    明被告確有於上開時、地，竊取告訴人所有之財物，
　　從而，自不得據上開現場勘察照片簿，即為不利被告之認定
    。
五、公訴人雖據被告於警詢及偵查中之供述，以證明被告否認有
    竊盜之犯行，辯稱：伊未曾前往上址處所等語之事實，然被
    告自始未供承有本案加重竊盜之行為，是當無從憑以被告之
    供述及前揭公訴意旨所指之待證事項，作為認定被告有上開
    公訴意旨所指之加重竊盜犯行之依憑。
柒、綜上所述，公訴人前揭所指被告涉有加重竊盜之罪嫌，所舉
    之事證，尚有可疑之處。本院依憑卷附證據，尚無從得出毫
    無合理懷疑之有罪確信，此外，復查無其他積極證據足以證
    明被告犯罪，揆諸前開說明，本於罪疑唯輕原則，自應為被
    告有利之認定。原審不察，遽為被告有罪之判決，尚有未洽
    。被告上訴意旨，執以指摘原判決不當，非無理由，原判決
    既有上開可議而無可維持，自應由本院將原判決撤銷，另為
    被告無罪之判決。
據上論斷，應依刑事訴訟法第369 條第1 項前段、第364 條、第
301 條第1 項，判決如主文。
本案經檢察官王以文提起公訴，檢察官郭靜文到庭執行職務。
中　　華　　民　　國　　111 　年　　2 　　月　　25　　日
                  刑事第二十二庭審判長法　官  王美玲
                                      法　官  汪怡君
                                      法　官  陳銘壎
以上正本證明與原本無異。
不得上訴。
                                      書記官  陳靜姿
中　　華　　民　　國　　111 　年　　2 　　月　　25　　日